【裁判字號】    97,易,675
【裁判日期】    971028
【裁判案由】    違反毒品危害防制條例等
【裁判全文】
臺灣屏東地方法院刑事判決               97年度易字第675號
公  訴  人  臺灣屏東地方法院檢察署檢察官
被      告  甲○○
上列被告因違反毒品危害防制條例等案件，經檢察官提起公訴（
97年度毒偵字第1187號），本院判決如下：
    主  文
甲○○施用第二級毒品，處有期徒刑伍月，如附表編號1 所示之
甲基安非他命（毛重肆點柒公克）沒收銷燬之、編號2 至編號6
所示之物沒收之；又對於公務員依法執行職務時，施強暴，處有
期徒刑陸月。應執行有期徒刑拾月，如附表編號1 所示之甲基安
非他命（毛重肆點柒公克）沒收銷燬之、編號2 至編號6所 示之
物沒收之。
    事  實
一、甲○○前曾於民國92年間因施用第二級毒品甲基安非他命案
    件，經本院以92年度毒聲字第863 號裁定送觀察、勒戒後，
    認無繼續施用毒品之傾向，業經屏東地方法院檢察署檢察官
    於92年7 月18日，以92年度毒偵字第1023號為不起訴之處分
    確定。猶不思戒絕，明知甲基安非他命業經公告列為毒品危
    害防制條例第2 條第2 項第2 款之第二級毒品，不得非法持
    有、施用，因未戒除施用毒品甲基安非他命之惡習，仍基於
    施用第二級毒品甲基安非他命之犯意，於97年6 月3 日23
    時許，在屏東市○○路214 巷1 號住處，以將甲基安非他命
    置於玻璃球吸食器內加熱燒烤，使之產生煙霧後，再以口鼻
    吸取其煙氣之方式，施用第二級毒品甲基安非他命1 次。
二、又甲○○因涉有犯罪嫌疑，經高雄市政府警察局三民二分局
    於97年6 月4 日，向屏東地方法院檢察署及本院聲請搜索票
    ，並經本院以97年度聲搜字第431 號准予核發搜索時間為97
    年6 月5 日8 時許起至97年6 月6 日18時許止，搜索範圍為
    屏東市○○路214 巷1 號及甲○○身體之搜索票。旋即該分
    局乙○○小隊長於97年6 月5 日9 時許，持上開搜索票率隊
    進駐屏東市○○路埋伏守候，欲伺機進行搜索，惟均無甲○
    ○之行蹤，直至同日20時20分許，乙○○小隊長在甲○○上
    揭住處前，發現甲○○步出上開住處大門與2 名姓名年籍不
    詳且駕駛不詳車牌號碼之人交談，乙○○小隊長見機不可失
    ，乃單獨上前表明警察身分欲進行盤查，甲○○與該2 名不
    詳姓名年籍之男子立即四處逃竄，此際乙○○小隊長乃緊跟
    隨甲○○之後欲進入其住處並持槍警戒，甲○○竟另基於妨
    害公務之犯意，企圖反鎖大門，乙○○小隊長見狀以左手阻
    擋，致其左手肘遭挾傷，乙○○小隊長進入後，再度表明警
    察身份，甲○○竟仍不配合調查反撲向依法執行職務之乙○
    ○小隊長同時欲奪取其身上配槍，經乙○○小隊長以擒拿術
    將甲○○壓制於大門外地上，並將配槍放回腰際之槍套，且
    欲以電話通知其他員警到場支援，甲○○仍不就範高喊警察
    打人，另持續以其右手不斷拉扯乙○○小隊長手中之電話，
    直至電話掉落於地，又欲奪取乙○○小隊長配戴於腰際上之
    配槍，而使乙○○小隊長腰際褲環斷裂，惟終為乙○○小隊
    長制伏，事後乙○○小隊長受有左手肘鈍傷併擦傷6X3 公分
    、前軀幹多處擦傷、後軀幹多處擦傷（此部分未據告訴），
    待支援警力趕至，警方因見情況急迫，乃執行夜間搜索，於
    同日21時42分許，在上址查扣如附表所示之物。其且經員警
    徵得同意後，採集尿液送請鑑驗，甲基安非他命呈陽性反應
    ，使由警進而查悉上情。
二、案經高雄市政府警察局三民二分局報告屏東地方法院檢察署
    檢察官偵查起訴。
    理  由
一、按被告以外之人於審判外之陳述，雖不符前四條之規定，而
    經當事人於審判程序同意作為證據，法院審酌該言詞陳述或
    書面陳述作成時之情況，認為適當者，亦得為證據；又當事
    人於法院調查證據時知有第159 條第1 項不得為證據之情形
    ，而未於言詞辯論終結前聲明異議者，視為有前項之同意，
    刑事訴訟法第159 條之5 第1 項、第2 項分別定有明文。查
    高雄市政府警察局三民分局第二分局濫用藥物尿液檢體監管
    紀錄表、高雄市立凱旋醫院藥物尿濫用藥物尿液檢驗報告、
    乙○○小隊長之職務報告、照片、診斷證明書及搜索扣押筆
    錄、扣押物品目錄表、監聽譯文等，經檢察官、被告於本院
    審理時均不爭執其證據能力（參本院卷第40頁），且審以上
    開各證據之作成情況亦為適當，依同法第159 條之5 第2 項
    之規定，自有證據能力，合先敘明。
二、訊據被告甲○○僅坦承施用第二級毒品甲基安非他命之犯行
    ，惟矢口否認有何妨害公務之犯行，辯稱：伊當時並不知道
    對方是警察，也無奪取配槍之行為，係因為心臟部位被壓制
    無法順利呼吸，始將對方推離伊身體云云。惟查：
（一）被告甲○○為警所採集之尿液檢體，經請送驗結果，亦呈
      甲基安非他命陽性反應無誤，此有高雄市政府警察局三民
      分局第二分局濫用藥物尿液檢體監管紀錄表1 紙及高雄市
      立凱旋醫院藥物尿濫用藥物尿液檢驗報告1 份（參偵卷第
      26、12頁）在卷可稽，另有如附表編號1 、編號2 至編號
      6所示之扣案物扣案可稽足認被告自白與事實相符。
（二）又被告甲○○妨害公務犯行，業據證人即當日依法執行搜
      索勤務之乙○○小隊長於本院97年10月14日審理時，具結
      證稱：本件搜索標的為被告甲○○之住處，當天晚上發現
      8 點多發現被告已經在家裡面，因被告的大門是反鎖的，
      所以在外面埋伏。伊害怕被告湮滅毒品證據，所以想等到
      被告自己出來才抓人，故先暫時繼續在被告住家旁邊埋伏
      ，此時發現一台三菱休旅車靠近，被告走出來與車上的人
      交談說「你們被警方跟到都不知道」，被告要他們趕快逃
      跑，此時伊認為埋伏行動曝光，故立刻表明警察身份並持
      槍上前盤查，並請被告不要動，被告開始逃跑並衝回家反
      鎖車庫旁的小鐵門，伊再度表明警察身份且用左手臂阻擋
      避免門關上而遭夾傷，過程中伊有拿出槍來警戒，但來不
      及拿出證件，因對方有3 人，伊只有1 人，伊一表明警察
      身份後被告等人就開始跑，被告與伊的距離約有1-2 公尺
      ，被告有拿東西攻擊伊，並衝過來抱住伊並欲奪取配槍，
      伊害怕槍被搶走，故以擒拿術將被告壓制於門口地上，之
      後即將槍放回腰際槍套內，拿電話欲通知其他同事支援，
      惟被告不斷拉扯致電話掉落，又欲奪取配槍，此時伊不得
      已又將槍拿在手上，此期間約經過10分鐘，被告還一邊喊
      警察打人，一邊與伊拉扯，... 等語甚詳（參本院卷第38
      -39 頁）。
（三）另被告甲○○雖辯稱伊並無妨害公務一情云云，惟於警詢
      時亦供述：... 伊之友人與向其收取金錢後，立即開車離
      去，馬上有名男子靠近伊，並以口頭方式告知伊是警察，
      因該名男子未出示警察證件，故伊未採信而將開男子推開
      身體，並與對方拉扯；其於偵訊時亦供稱：當時他（乙○
      ○小隊長）衝過來有拿著槍，叫伊不要動，伊因為害怕馬
      上將鐵門關起來，對方的手受傷是因為與伊扭打在地，伊
      頭部也有受傷，是因為伊被壓到在地，有掙扎頭部因而受
      傷，但警察並沒有打我.. 。 足見案發當時證人乙○○小
      隊長確以不斷明白表示其警察之身分在先，被告明知上情
      卻為阻止警方對其盤查搜索，先是以鐵門夾傷乙○○小隊
      長手臂方式欲加以阻擾而未得逞，隨後更與之發生嚴重身
      體上接觸，且其直接對於證人乙○○小隊長有形力之行使
      ，應屬施用強暴之範疇，被告辯解其不知對方為警察，只
      是因無法順利呼吸將之推開，並非有何妨害公務之故意云
      云，為無可採，且倘若非被告主動攻擊警方，員警依其執
      法之必要性，又何需採取如此強大壓制之方法，是依被告
      所述，更亦足徵其確有對於警方施用暴力，迫使警方採取
      強烈之手段使其就範，是被告妨害公務之主觀不法犯意甚
      明。況證人乙○○小隊長前與被告並無嫌隙，僅於依法執
      行職務之際，遭受被告攻擊，且雖受有傷害，惟並未據此
      提出傷害告訴，當自無庸設詞誣陷之理，其於本院審理時
      所為上開證述內容，自屬信而有徵，堪予採信。
（四）綜上所述被告甲○○前開辯解均要無可採。復有乙○○小
      隊長職務報告、照片16張、診斷證明書及本院核發之搜索
      票、搜索扣押筆錄、扣押物品目錄表、蒐證照片4 張、監
      聽譯文附卷可參（見警卷第7 、第18 -26、第12-16 頁、
      97年度警聲搜第468 號卷第7- 50 、第65-66 頁），是被
      告施用第二級毒品甲基安非他命及妨害公務之犯行之事證
      明確，堪以認定，應依法論科。
三、按甲基安非他命係屬毒品危害防制條例第2 條第2 項第2 款
    所指之第二級毒品，核被告所為，係犯毒品危害防制條例第
    10條第2 項之施用第二級毒品罪及刑法第135 條第1 項之對
    於依法執行職務公務員施強暴罪。被告施用前持有第二級毒
    品之低度行為，應為其施用第二級毒品之高度行為所吸收，
    不另論罪，又其上開二罪間，犯意各別，行為互殊，應予以
    分論併罰。爰審酌被告前已因施用毒品犯行經觀察勒戒，竟
    仍故態復萌，復行施用毒品不輟，無視於毒品對於自身健康
    之戕害及國家對於杜絕毒品犯罪之禁令；惟衡酌施用毒品係
    屬自戕行為，被告犯罪手段尚屬平和，亦未因此而危害他人
    ，所生損害尚非鉅大，且被告於犯後於本院審理時坦承犯行
    ，尚見悔意之犯罪後態度，另施用毒品者均有相當程度之成
    癮性及心理依賴，其犯罪心態與一般刑事犯罪之本質並不相
    同，應側重適當之醫學治療及心理矯治為宜；又因涉嫌其他
    不法犯行遭警方監聽並向本院聲請搜索票，而於員警持上開
    搜索票依法執行查察職務時，其恐遭警發現其不法犯行，對
    於員警依法執勤之行為極度不配合，且為脫免逮捕竟與員警
    發生激烈扭打甚有奪取配槍之舉，致員警受傷、制服破損，
    顯見其枉顧員警人身安全，漠視公權力之合法行使及事後矢
    口否認犯行，態度不佳等一切情況，量處如主文所示之刑，
    並定其應執行刑以資懲儆。
四、末按毒品危害防制條例第19 條 第1 項規定，並無如同條例
    第18條第1 項所定：不問屬於犯人所有與否均沒收銷燬之明
    文，故應屬相對沒收主義之立法，其應沒收之物，應以屬被
    告所有者為限。本件附表編號1 所示之扣案白色結晶顆粒1
    包（毛重4.7 公克），確含甲基安非他命成分，係第二級毒
    品甲基安非他命，此有高雄市警察局三民第二分局初步檢測
    毒品狀況報告表在卷可稽（見本院卷第31-34） ，不問屬於
    犯人所有與否，爰依毒品危害防制條例第18條第1 項前段併
    予宣告沒收銷燬之。又附表所示編號2-6 之扣押物，被告業
    已自承為其所有，且係供其購買毒品後秤重、分裝毒品及施
    用毒品所用之物，亦據其供承在卷（見警卷第4 頁），自應
    依刑法第38條第3 項、第1 項第2 款規定宣告沒收。至如附
    表所示編號7-8 所示之物雖為被告所有，惟查無其他積極證
    據足認確與被告此次施用第二級毒品甲基安非他命之犯行有
    所關聯，爰不於本案予以宣告沒收，附此敘明。
據上論斷，應依刑事訴訟法第299 條第1 項前段，毒品危害防制
條例第10條第2 項，第18條第1 項前段，刑法第11條、第135 條
第1 項、第51條第5 款，第38條第1項第2款，判決如主文。
本案經檢察官劉文賓到庭執行職務。
中    華    民    國    97    年    10    月    28    日
                  刑事第三庭    法  官  吳永宋
                                法  官  李珮妤
                                法  官  陳怡先
以上正本證明與原本無異。
如不服本判決應於收受本判決送達後十日內向本院提出上訴書狀
，其未敘述上訴理由者，應於上訴期間屆滿後二十日內向本院補
提理由書狀（均須按他造當事人之人數附繕本）「切勿逕送上級
法院」。
中    華    民    國    97    年    10    月    28    日
                                 書記官  郭松菊
附錄本案論罪科刑法條
毒品危害防制條例第10條
施用第一級毒品者，處 6 月以上 5 年以下有期徒刑。
施用第二級毒品者，處 3 年以下有期徒刑。
刑法第135條第1項：
對於公務員依法執行職務時，施強暴脅迫者，處3年以下有期徒
刑、拘役或3百元以下罰金。
附表
┌──┬────────┬───┬─────────────┐
│編號│扣押物名稱      │數量  │備註                      │
├──┼────────┼───┼─────────────┤
│ １ │ 安非他命       │1包   │被告所有                  │
│    │（毛重4.7公克） │      │                          │
├──┼────────┼───┼─────────────┤
│ ２ │安非他命吸食器  │1個   │被告所有，供被告吸食甲基安│
│    │                │      │非他命用。                │
├──┼────────┼───┼─────────────┤
│ ３ │夾鏈袋          │2包   │被告所有，供被告分裝甲基安│
│    │                │      │非他命用。                │
├──┼────────┼───┼─────────────┤
│ ４ │電子磅秤        │1個   │被告所有，供被告秤量購入甲│
│    │                │      │基安非他命用。            │
├──┼────────┼───┼─────────────┤
│ ５ │分裝杓          │3支   │被告所有，供被告分裝甲基安│
│    │                │      │非他命用。                │
├──┼────────┼───┼─────────────┤
│ ６ │塑膠卡片        │1個   │被告所有，供被告分裝甲基安│
│    │                │      │非他命用。                │
├──┼────────┼───┼─────────────┤
│ ７ │第三級毒品K他命 │3包   │被告所有，為與本案無關    │
│    │（共3.8公克）   │      │                          │
├──┼────────┼───┼─────────────┤
│ ８ │K盤             │1個   │被告所有，惟與本案無關    │
└──┴────────┴───┴─────────────┘


司法院資訊處製作；財團法人民間司法改革基金會備份。
